【裁判字號】    97,訴緝,358
【裁判日期】    970908
【裁判案由】    毒品危害防制條例
【裁判全文】
臺灣臺中地方法院刑事判決             97年度訴緝字第358號
公  訴  人  臺灣臺中地方法院檢察署檢察官
被      告  甲○○
上列被告因違反毒品危害防制條例案件，經臺灣臺中地方法院檢
察署檢察官提起公訴（94年度毒偵字第1721號）及臺灣桃園地方
法院檢察署檢察官移送併辦（94年度毒偵字第2548號），被告於
準備程序中就被訴事實為有罪之陳述，受命法官於聽取當事人之
意見後，由本院合議庭裁定由受命法官獨任以簡式審判程序判決
如下：
    主    文
甲○○連續施用第一級毒品，處有期徒刑捌月；又連續施用第二
級毒品，處有期徒刑肆月。應執行有期徒刑拾月。
    犯罪事實
一、甲○○前因施用毒品案件，經依本院九十二年度毒聲字第二
    八五五號裁定施以觀察、勒戒後，認無繼續施用毒品之傾向
    ，甫於民國九十三年三月二十五日觀察、勒戒執行完畢後釋
    放。甲○○於前開觀察、勒戒執行完畢釋放後五年內，復基
    於施用第一級毒品海洛因之概括犯意，自九十三年十一月十
    日起至九十四年二月三日止，在臺中市○○區○○路一段一
    九二巷五三號之住處及臺中市○○路與崇德路不詳車牌號碼
    之自用小客車內，以將海洛因置入香煙內以燃燒之方式，連
    續吸用第一級毒品海洛因多次；並另基於施用第二級毒品甲
    基安非他命之概括犯意，自九十三年十一月二十六日起至九
    十四年二月四日止，在臺中市○○區○○路一段一九二巷五
    三號之住處，以將甲基安非他命置於玻璃吸食器內，以火燒
    烤，使之產生煙霧，再以口鼻吸入之方式，連續施用第二級
    毒品甲基安非他命多次。
二、案經臺中市警察局第二分局報告臺灣臺中地方法院檢察署檢
    察官偵查起訴及桃園縣政府警察局桃園分局報告臺灣桃園地
    方法院檢察署檢察官移送併辦。
    理    由
一、本件被告所犯為死刑、無期徒刑、最輕本刑為三年以上有期
    徒刑以外之罪，且非高等法院管轄第一審之案件，經本院合
    議庭裁定由受命法官行準備程序時，被告就被訴事實為有罪
    之陳述後，復經本院合議庭裁定由受命法官獨任行簡式審判
    程序，是其證據之調查，自不受刑事訴訟法第一百五十九條
    第一項、第一百六十一條之二、第一百六十一條之三、第一
    百六十三條之一及第一百六十四條至第一百七十條規定之限
    制，刑事訴訟法第二百七十三條之一第一項、第二百七十九
    條第二項前段、第二百七十三條之二分別定有明文，合先敘
    明。
二、上揭犯罪事實，業據被告甲○○於本院審理時坦承不諱，又
    被告於九十三年十一月二十七日前往桃園縣政府警察局桃園
    分局接受採尿後送驗結果，結果呈安非他命、甲基安非他命
    、嗎啡及可待因陽性反應，有昭信科技顧問股份有限公司濫
    用藥物檢體檢驗報告及臺北榮民總醫院臨床毒物科濫用藥物
    檢驗報告各一紙附卷可稽；再被告於九十四年二月四日為警
    採集尿液送驗，結果呈安非他命、甲基安非他命及嗎啡陽性
    反應，亦有中山醫學大學附設醫院藥物濫用檢測中心出具之
    尿液檢驗報告一紙附卷可稽，足見被告自白與事實相符，自
    堪採信。又被告前因施用毒品案件，經依本院九十二年度毒
    聲字第二八五五號裁定施以觀察、勒戒後，認無繼續施用毒
    品之傾向，甫於九十三年三月二十五日觀察、勒戒執行完畢
    後釋放，亦有臺灣臺中地方法院檢察署刑案資料查註紀錄表
    、臺灣高等法院被告前案紀錄表各一份在卷可參。綜上所述
    ，本件事證已臻明確，被告上開施用第一、二級毒品犯行，
    應堪認定。
三、被告行為後，刑法及刑法施行法業於九十四年二月二日經總
    統以華總一義字第０九四０００一四九０一號令修正公布，
    並於九十五年七月一日施行。按行為後法律有變更者，適用
    行為時之法律，但行為後之法律有利於行為人者，適用最有
    利於行為人之法律，現行刑法第二條第一項定有明文。此條
    規定乃與刑法第一條罪刑法定主義契合，而貫徹法律禁止溯
    及既往原則，係規範行為後法律變更所生新舊法律比較適用
    之準據法，是刑法第二條本身雖經修正，但刑法第二條既屬
    適用法律之準據法，本身尚無比較新舊法之問題，應一律適
    用裁判時之現行刑法第二條規定以決定適用之刑罰法律，先
    予辨明。又以本次刑法修正之比較新舊法，應就罪刑有關之
    共犯、未遂犯、想像競合犯、牽連犯、連續犯、結合犯，以
    及累犯加重、自首減輕暨其他法定加減原因（如身分加減）
    與加減例等一切情形，本於統一性及整體性原則，綜其全部
    罪刑之結果而為比較，亦有最高法院九十五年度第八次刑庭
    會議決議可資參照。經查：
（一）被告行為後，刑法第五十六條連續犯之規定，業於九十四
      年一月七日修正公布刪除，並於九十五年七月一日施行，
      則被告行為後新法業已刪除連續犯之規定，此刪除雖非犯
      罪構成要件之變更，但顯已影響行為人刑罰之法律效果，
      自屬法律有變更，依新法第二條第一項規定，比較新、舊
      法結果，仍應適用較有利於被告之行為時法律即舊法論以
      連續犯（最高法院九十五年第八次刑事庭會議決議參照）
      。
（二）又刑法第五十一條業於九十四年一月七日修正公布，並於
      九十五年七月一日施行，修正前刑法第五十一條第五款規
      定：「宣告多數有期徒刑者，於各刑中之最長期以上，各
      刑合併之刑期以下，定其刑期。但不得逾二十年」，修正
      後刑法第五十一條第五款則規定：「宣告多數有期徒刑者
      ，於各刑中之最長期以上，各刑合併之刑期以下，定其刑
      期。但不得逾三十年」。比較新舊法結果，修正後刑法並
      非較有利於行為人，依刑法第二條第一項前段之規定，自
      應依修正前刑法，定其應執行之刑。
四、核被告所為，係犯毒品危害防制條例第十條第一項施用第一
    級毒品罪及第十條第二項施用第二級毒品罪。被告所持有之
    毒品海洛因及甲基安非他命，均係供其自己施用，故其持有
    之低度行為應為施用之高度行為所吸收，均不另論罪。其先
    後多次施用第一、二級毒品之行為，均時間密接、犯罪構成
    要件相同，顯均係基於概括犯意反覆為之，均應依修正前刑
    法第五十六條連續犯之規定論以一罪，並各加重其刑。公訴
    人就被告施用第二級毒品部分雖僅起訴被告於九十四年二月
    四日十一時三十分許為警採尿前回溯一百二十小時內，施用
    第二級毒品甲基安非他命一次之犯行，就被告其餘施用第二
    級毒品之犯罪事實未經起訴，惟上開未經起訴部分，既經臺
    灣桃園地方法院檢察署檢察官以九十四年度毒偵字第二五四
    八號移送本院併辦，且與起訴事實有連續犯之裁判上一罪關
    係，為起訴效力所及，本院自應併予審理。被告所犯上開二
    罪間，犯意各別，罪名有異，應予分論併罰。爰審酌被告一
    再施用毒品，經觀察、勒戒執行完畢後，仍不知戒惕，再次
    施用第一、二級毒品，無視於毒品對於自身健康之戕害及國
    家對於杜絕毒品犯罪之禁令，不知戒除惡習，惡性非輕，及
    被告於本院審理期間坦承施用毒品犯行，態度良好，又其施
    用毒品並無危害他人，本之施用毒品者均有相當程度之成癮
    性及心理依賴，其犯罪心態與一般刑事犯罪之本質並不相同
    ，容應以「病人」之角度為考量，並側重適當之醫學治療及
    心理矯治為宜，及被告施用毒品之期間、次數等一切情狀，
    分別量處如主文所示之刑，並依修正前刑法第五十一條第五
    款之規定定其應執行之刑，以資懲儆。
五、又被告犯罪時間雖在九十六年四月二十四日以前，惟中華民
    國九十六年罪犯減刑條例係於九十六年七月十六日施行，而
    被告本案前經本院於九十四年七月五日發布通緝，嗣被告於
    九十七年八月十五日自動返國投案，有本院九十四年七月五
    日九四年中院清刑緝字第六七一號通緝書及被告到案後偵訊
    筆錄各一份在卷可稽，則依同條例第五條：「本條例施行前
    ，經通緝而未於中華民國九十六年十二月三十一日以前自動
    歸案接受偵查、審判或執行者，不得依本條例減刑。」之規
    定，自不得予以減刑，併此敘明。
據上論斷，應依刑事訴訟法第二百七十三條之一第一項、第二百
九十九條第一項前段，毒品危害防制條例第十條第一項、第二項
，刑法第十一條前段、第二條第一項前段，修正前刑法第五十六
條、第五十一條第五款，判決如主文。
中    華    民    國    97    年    9     月    8     日
                  刑事第十庭    法  官  黃炫中
上正本證明與原本無異。
如不服本判決，應於收受送達後10日內向本院提出上訴書狀（應
敘述具體理由並附繕本）。
上訴書狀如未敘述理由，應於上訴期間屆滿後20日內補提理由書
於本院。
                                書記官  黃珮華
中    華    民    國    97    年    9     月    8     日
附錄論罪科刑法條
毒品危害防制條例第10條
施用第一級毒品者，處 6 月以上 5 年以下有期徒刑。
施用第二級毒品者，處 3 年以下有期徒刑。


司法院資訊處製作；財團法人民間司法改革基金會備份。
